臺灣臺北地方法院刑事判決　　　　　　　　　　　　　　九十年度自字第九一六號
　　自　訴　人　甲○○
　　被　　　告　乙○○
　　　　　　　　丙○○
　　共　　　同
　　選任辯護人　余鐘柳律師
右列被告等因誹謗案件，經自訴人提起自訴，本院判決如左：
    主  文
乙○○、丙○○均無罪。
    理  由
一、自訴意旨略以：被告乙○○、丙○○，為取得自訴人在臺北市○○○路○段六六
    號現代名門大樓地下室停車位之使用權，基於共同誹謗之犯意聯絡及概括犯意，
    明知自訴人未將停車位私自轉租轉讓，竟由乙○○於民國九十年九月三十日晚間
    九時三十分許，在上開大樓一樓電梯門口，於毛清輝、汪育德面前，指摘自訴人
    私自將車位轉租轉讓。復於九十年十月九日，以存證信函誣指自訴人自年初起即
    私自轉租轉讓車位。二人並於九十年十月二十日在上開自訴人得使用之停車位，
    張貼『本車位之車輛，非本社區所有權人之車輛，應於十月一日，由現代名門管
    理委員會收回處理』紙條於停放該處洪瑞爐所有之車號ＫＢ—三０九六號車輛上
    ，足以毀損自訴人身為律師之名譽，因認被告二人涉有共同誹謗罪嫌。
二、按犯罪事實應依證據認定之，無證據不得推定其犯罪事實。又不能證明被告犯罪
    者，應諭知無罪之判決，刑事訴訟法第一百五十四條、第三百零一條第一項分別
    定有明文。又刑法第三百十條第一項及第二項誹謗罪係為保護個人法益而設，第
    三項前段以對誹謗之事，能證明其為真實者不罰，係針對言論內容與事實相符者
    之保障，並藉以限定刑罰權之範圍，非謂指摘或傳述誹謗事項之行為人，必須自
    行證明其言論內容確屬真實，始能免於刑責。惟行為人雖不能證明言論內容為真
    實，但依其所提證據資料，認為行為人有相當理由確信其為真實者，即不能以誹
    謗罪之刑責相繩，亦不得以此項規定而免除檢察官或自訴人於訴訟程序中，依法
    應負行為人故意毀損他人名譽之舉證責任，或法院發現其為真實之義務。（大法
    官釋字第五０九號解釋要旨參照）
三、自訴人指訴被告二人涉有共同誹謗犯行，無非以被告二人明知自訴人未曾將車位
    私自轉租轉讓，卻故意為下列行為為據：（一）在毛清輝及汪育德面前，指摘自
    訴人私自將車位轉租轉讓、（二）臺北螢橋郵局（臺北六支）存證信函第三七九
    號存證信函、（三）張貼紙條於車號ＫＢ—三０九六號車輛上。訊據被告乙○○
    、丙○○固坦承有（一）、（二）、（三）之行為，惟皆堅詞否認有何誹謗意圖
    ，被告乙○○辯稱：其未於九十年九月三十日指稱自訴人轉租轉讓車位，係因自
    訴人稱管理委員會沒有權利收回車位，其才回稱依管理委員會規則，車位禁止轉
    租轉讓，違者管理委員會可收回車位，且本案係經檢舉查證，停在自訴人使用車
    位之車輛非本棟區分所有權人所有，而前述存證信函係寄給自訴人個人，無誹謗
    可言。被告丙○○辯稱：因管理委員會發現停放在自訴人使用車位之ＫＢ—三０
    九六號車輛非本棟區分所有權人車輛，方經全體委員決議，張貼簽有所有管理委
    員姓名之紙條於該車輛，且意在告訴車主非本棟區分所有權人車輛不得停在本大
    樓，沒有在公告欄指摘自訴人私下轉讓轉租車位之意思等語。
四、經查：
  （一）自訴人於本院審理時自承：停放在自訴人車位上之ＫＢ—三０九六號車輛為
        洪瑞爐所有，洪瑞爐非上開大樓區分所有權人，因洪瑞爐沒有車位，始允許
        洪瑞爐使用該停車位等語甚詳。且ＫＢ—三０九六號車輛確曾停放於該停車
        位上，有照片一禎在卷可稽，足證非大樓區分所有權人之案外人洪瑞爐確曾
        使用該車位，從而縱被告乙○○因此認自訴人轉讓轉租車位，而於上開大樓
        電梯門口指摘自訴人轉租轉讓車位一事屬實，亦係被告乙○○依其主觀認知
        所為之言詞。本件按自訴人陳述內容及現存證據資料，既足認被告乙○○有
        相當理由確信所陳述內容為真實，依大法官釋字第五０九號解釋意旨以觀，
        被告乙○○自無明知為不實而誹謗之犯意可言。
  （二）至自訴人所稱臺北螢橋郵局（臺北六支）存證信函第三九七號存證信函，係
        以自訴人為收件人，為寄交自訴人個人之私人函件，有該存證信函影本在卷
        可稽。是縱自訴人因未居住該大樓，而私下授權管理員先拆開其郵件後再轉
        交自訴人處理，仍無礙上述存證信函屬私人郵件之性質。從而，前開存證信
        函內容縱提及『私自轉租轉讓車位』之事，發信者亦無向多數人傳述之意圖
        可言。
  （三）被告二人所黏貼之紙條，內容為『本車位之車輛，非本社區所有權人之車輛
        ，應於十月一日，由現代名門管理委員會收回處理』，有該紙條影本在卷可
        稽，審酌上述文字之意思，旨在說明該車輛非大樓住戶所有，不應停放該車
        位上，客觀上並無自訴人所指傳述其轉租轉讓車位事實之意。況自訴人亦自
        承：單從張貼之書面來看，不構成誹謗罪等語明確（本院審判筆錄參照），
        更足見該張貼之文字本身客觀上無謫損自訴人名譽可言。
五、綜上所述，被告二人所為，均與誹謗罪之構成要件有間，本院復查無其他積極證
    據足資證明被告二人有自訴人所訴之犯罪，揆之首揭法條及大法官解釋要旨，應
    為被告二人無罪之諭知。
據上論斷，應依刑事訴訟法第三百四十三條、第三百零一條第一項，判決如主文。
中      華      民      國      九十一      年      一      月    八    日
                                      臺灣臺北地方法院刑事第八庭
                                          法  官  朱  瑞  娟
右正本證明與原本無異。
如不服本判決，應於判決送達後十日內，向本院提出上訴狀。
                                          書記官  葉  金  發
中      華      民      國      九十一      年      一      月  十    日
